台灣苗栗地方法院刑事判決　　　　　　　　　　　　　九十二年度訴字第一九四號
　　公　訴　人　臺灣苗栗地方法院檢察署檢察官
　　被　　　告　庚○○
右列被告因違反山坡地保育條例案件，經檢察官提起公訴（八十九年度偵字第四六七
八號），本院判決如左：
    主  文
庚○○共同未先擬具水土保持計畫而在私有山坡地擅自採取土石，致生水土流失，處
有期徒刑壹年陸月。
    事  實
一、庚○○、戊○○分別向行政院原住民委員會 (以下簡稱原委會)承租座落苗栗縣
    泰安鄉○○村○○段一二二八地號、一二二七地號山坡地，庚○○嗣後又向戊○○購買上開權利而得使用該一二二七地號土地。庚○○明知前揭土地係山坡地保
    育利用條例所稱之山坡地，竟未先擬具水土保持計畫送請目的事業主管機關核定
    ，即與管光海（已死亡，另經台灣苗栗地方法院檢察署檢察官為不起訴處分）約
    定在上開土地合夥興建魚池，並自八十九年十月十七日左右開始，由管光海雇用
    不知情之工人在現場挖掘土石，致生水土流失。嗣於八十九年十一月七日下午四
    時四十分許，在上址為警查獲挖土機司機壬○○、癸○○、丙○○，砂石車司機
    乙○○、子○○、甲○○、卯○○、己○○、寅○○，及現場收單人員辛○○，
    始得知上情。。
二、案經苗栗縣警察局大湖分局報請臺灣苗栗地方法院檢察署檢察官偵查起訴。
    理  由
一、訊據被告庚○○固坦承：確向原委會承租座落苗栗縣泰安鄉○○村○○段一二
    二八地號，及向戊○○購買同地段一二二七之土地使用權利；伊知道前揭二筆
    土地係山坡地保育利用條例所稱之山坡地，亦未先擬具水土保持計畫送請目的事
    業主管機關核定開發；上揭土地自八十九年十月十七日左右開始，由管光海雇
    用不知情之工人在現場挖掘土石，致生水土流失，嗣於八十九年十一月七日下午
    四時四十分許，在上址為警查獲挖土機司機壬○○、癸○○、丙○○，砂石車司
    機乙○○、子○○、甲○○、卯○○、己○○、寅○○，及現場收單人員辛○○
    等情之事實，且該事實核與證人即卓蘭分駐所所長丁○○等人證述情節相符，並
    有勘驗筆錄、複丈成果圖等資料在卷可憑，此部分之事實應堪認定。然，被告庚○○矢口否認有何違反山坡地保育利用條例犯行，辯稱：上開犯行均係管光海所
    為，伊並不知情云云。經查：
    (一)被告庚○○坦承有委託管光海興建魚池，核與卷內所附之向鄉公所申請興建魚
      池及未核准等資料相符，足證被告確有同意管光海僱工在上揭土地挖掘土石。
    (二)被告庚○○於警詢中坦承有於動工時去過開挖之現場，亦核與証人癸○○等人
      答辯狀所述：地主庚○○有與管光海攜文件至派出所說明等情相符。
    (三)現場遭採集砂石時日長久，且現場雇有四台挖土機並以每日數百車次之砂石車
      運送砂石，現場復亦未發現有任何巡查人員，若未經地主同意，豈會有如此明
      目張膽之行徑。
    (四)現場開挖之範圍廣大，此有複丈果圖及現場照片足稽，而挖掘之砂石數量龐大
      ，（據證人辛○○警詢時證稱，於查獲當日即有三、四百車次），參酌事後泰
      安鄉公所另需花費新台幣（下同）二百餘萬元設立防護設備，此亦有鄉公所函
      一紙附卷可憑，顯見該處若欲經營魚池之成本誠屬龐大，而被告為一土地代書
      ，並無養殖之專業知識，其自述每月所得僅約二萬元，何能負擔如此鉅大之開
      發費用（現場工作人員之費用、挖土機等機器）？足認被告申請開挖魚池應係
      以合法掩蓋非法之用，並作為事後應付警方查緝之辯詞，其與管光海之真實目
      的乃在上揭二筆土地之砂石利益，或係事後回填廢棄物之鉅大利益。
    (五)至被告庚○○聲請傳訊之証人丑○○○固証稱：被告庚○○雖然
      地那邊，可是實際上並無住在那邊；伊猜測被告庚○○應該不知道土地開發云
      云（參見本院九十三年四月二十七日審判筆錄）；此屬証人猜測之詞，自並不
      能採為有利於被告庚○○之証據。
    綜上所述，被告庚○○辯稱不知情云云，顯屬事後卸責之詞，並不足採信。右開
    土地之土石經被告等人自八十九年十月十七日左右開始挖掘，迄於八十九年十一
    月七日下午四時四十分許為警查獲止，業經挖掘長達近一月，每日甚達三、四百
    車次，並據苗栗縣政府等單位會勘屬實，製有會勘紀綠及現場照片附卷可憑，顯
    已致生水土流失結果，本件事證明確，被告庚○○犯行均堪認定。
二、核被告庚○○所為，係違反水土保持法第三十三條第三項前段、及山坡地保育利
    用條例第三十五條第三項前段之罪。被告庚○○一行為觸犯前開罪名，係法條競
    合，應從一重之山坡地保育利用條例第三十五條第三項前段規定處斷。被告庚○○與管光海間有犯意之聯絡與行為之分擔而共同實施犯罪，均為共同正犯。又被
    告雇用不知情之工人挖掘土石，係屬間接正犯。爰審酌被告庚○○否認犯行，及
    被告之素行、犯罪之動機、目的、手段，被告為圖一己之私利而戕害自然生態，
    並使山坡地遭採取土石後盡失水土保持功能及公訴人之求刑等一切情狀，量處如
    主文所示之刑，藉資懲儆。
三、據上論斷，應依刑事訴訟法第二百九十九條第一項前段、山坡地保育利用條例第
    三十五條第三項、刑法第十一條前段、第二十八條，判決如主文。
本案經檢察官洪清秀到庭執行職務。
中　　　華　　　民　　　國　　九十三　　年　　　五　　　月　　 十一 　　日
                                    臺灣苗栗地方法院刑事第一庭
                                        審判長法官  郭  千  黛
                                        法　　　官  柳　章　峰
                                        法  　　官  姚　銘　鴻
右正本證明與原本無異。
如不服本判決，應於判決送達後十日內向本院提出上訴狀（應抄附繕本）。告訴人或
被害人如對於本判決不服者，應具備理由請求檢察官上訴，其上訴期間之計算係以檢
察官收受判決正本之日期為準。
                                        書  記  官  劉  秋  雯
中　　　華　　　民　　　國　　九十三　　年　　　五　　　月　　 十一 　　日
附錄本判決論罪科刑法條：
山坡地保育利用條例第三十五條
有下列情形之一者，處新台幣六萬元以上三十萬元以下罰鍰︰
一、依法應擬具水土保持計畫而未擬具，或水土保持計畫未經核定而擅自實施，或未
    依核定之水土保持計畫實施者。
二、違反第二十五條第一項規定，未在期限內改正者。
前項各款情形之一，經限期改正而不改正，或未依改正事項改正者，得按次分別處罰
，至改正為止；並得令其停工，沒入其設施及所使用之機具，強制拆除並清除其工作
物；所需費用，由經營人、使用人或所有人負擔。
第一項各款情形之一，致生水土流失、毀損水土保持處理與維護設施或釀成災害者，
處六月以上五年以下有期徒刑，得併科新台幣六十萬元以下罰金；因而致人於死者，
處三年以上十年以下有期徒刑，得併科新台幣八十萬元以下罰金；致重傷者，處一年
以上七年以下有期徒刑，得併科新台幣六十萬元以下罰金。
